臺灣高等法院臺中分院刑事判決　　　　95年度上訴字第2725號
上　訴　人
即　被　告　甲○○
上列上訴人因毒品危害防制條例案件，不服臺灣苗栗地方法院95
年度訴字第355號中華民國95年9月28日第一審判決（起訴案號：
臺灣苗栗地方法院檢察署94年度毒偵字第1151號；移送併案審理
案號：臺灣苗栗地方法院檢察署95年度毒偵字第第881號、第944
號、臺灣新竹地方法院檢察署95年度毒偵字第804、989號），提
起上訴，本院判決如下：
    主    文
原判決撤銷。
甲○○連續施用第一級毒品，處有期徒刑壹年；扣案之第一級毒
品海洛因貳包及各該包裝用之塑膠袋貳個（淨重各零點零壹公克
、壹點玖柒公克，包裝重各零點貳壹公克、零點柒零公克）、沾
有第一級毒品海洛因微細粉末之塑膠袋個，均沒收銷燬之。注
射針筒支、針筒推進器壹支及塑膠鏟壹支，均沒收。又連續施
用第二級毒品甲基安非他命，處有期徒刑捌月。應執行有期徒刑
壹年肆月；扣案之第一級毒品海洛因貳包及各該包裝用之塑膠袋
貳個（淨重各零點零壹公克、壹點玖柒公克，包裝重各零點貳壹
公克、零點柒零公克）、沾有第一級毒品海洛因微細粉末之塑膠
袋個，均沒收銷燬之。注射針筒支、針筒推進器壹支及塑膠
鏟壹支，均沒收。
　　犯罪事實
一、甲○○前因犯施用毒品罪案件，經法院裁定送觀察、勒戒後
    ，認無繼續施用毒品傾向，業經臺灣臺中地方法院檢察署檢
    察官於民國91年2月20日以91年度毒偵字第390號案為不起訴
    處分確定；復於94年 5月間因施用毒品案件，經法院裁定送
    觀察、勒戒後，亦認無繼續施用毒品之傾向，於94年6月1日
    執行完畢釋放，而經臺灣新竹地方法院於95年 5月30日以94
    年度訴字第 496號就其所犯施用一、二級毒品罪各判處有期
    徒刑8月與4月，定應執行刑11月確定（不構成累犯）。詎其
    猶不思悔改，於上開觀察、勒戒執行完畢釋放後 5年內，復
    基於施用第一級毒品海洛因之概括犯意，自94年 6月底某日
    起至95年4月25日止，在新竹縣湖口鄉○○街50號2樓租屋處
    等處，以塑膠鏟子舀取第一級毒品海洛因粉末攙入水中，而
    以注射針筒施打之方式，每日約施打2至3次，而連續施用第
    一級毒品海洛因多次。另基於施用第二級毒品甲基安非他命
    之概括犯意，自94年7月下旬某日起，至95年4月24日止，在
    其位於新竹縣新豐鄉○○村○○街 304號居所等處，以將第
    二級毒品甲基安非他命置於玻璃球吸食器內燒烤，而吸食其
    煙霧之方式，約每週施用1至2次，而連續施用第二級毒品甲
    基安非他命多次。
二、嗣經警先於94年8月1日23時許，在新竹縣竹北市○○○路15
    2號熊的超商內遊藝場查獲，扣得第一級毒品海洛因1包（淨
    重0.12公克，空包裝重0.21公克）及其所有供施用第一級毒
    品海洛因之注射針筒 1支，經採驗其尿液呈嗎啡及甲基安非
    他命陽性反應。再於94年8月19日凌晨1時許，在新竹縣竹北
    市○○路340-17號為警查獲，並扣得其所有供施用毒品之注
    射針筒 2支、針筒推進器1支、塑膠鏟1支及包裝過第一級毒
    品海洛因粉末之塑膠袋 3個（其上沾有海洛因細微粉末無從
    析離），經採驗其尿液亦呈嗎啡及甲基安非他命陽性反應。
    又於95年 4月25日18時30分許，在新竹縣湖口鄉○○街口查
    獲，並扣得第一級毒品海洛因 1包（淨重1.97公克，空包裝
    重0.70公克），並經採驗其尿液仍呈嗎啡及甲基安非他命陽
    性反應。至於其所有用以施用第二級毒品之玻璃球吸食器則
    已經甲○○丟棄，未據扣案。
三、案經苗栗縣警察局苗栗分局報請臺灣苗栗地方法院檢察署、
    新竹市警察局第二分局報請新竹地方法院檢察署呈請臺灣高
    等法院檢察署檢察長核轉至臺灣苗栗地方法院檢察署檢察官
    偵查起訴，及苗栗縣警察局苗栗分局及新竹縣警察局竹北分
    局報請新竹地方法院檢察署移送併案審理。
    理    由
一、上開事實，訊據上訴人即被告甲○○（下稱被告）於本院審
    理時自白在卷。經查被告於94年8月2日經警採驗其尿液結果
    ，確呈嗎啡陽性反應（海洛因進入人體內經代謝作用為嗎啡
    成分後，隨尿液排出）；於同年 8月19日為警所採取之尿液
    ，經檢驗結果，嗎啡與甲基安非他命俱呈陽性反應；於95年
     4月25日為警所採取之尿液，經檢驗結果，嗎啡與甲基安非
    他命俱呈陽性反應，有警製尿液送驗檢查人員真實姓名代號
    對照表與各該尿液取樣檢驗報告各 3份等件在卷足參（參見
    臺灣苗栗地方法院檢察署94年度毒偵字第1151號偵查卷宗影
    印本第 100-101頁；臺灣新竹地方法院檢察署94年度毒偵字
    第1632號偵查卷宗第 69-70頁；臺灣新竹地方法院檢察署95
    年度毒偵字第989號偵查卷宗影印本第6-7頁）。再被告所持
    有，分別經警於94年8月1日在新竹縣竹北市○○○路 152號
    熊的超商內遊藝場查扣之第一級毒品海洛因 1包（淨重0.12
    公克，空包裝重0.21公克）及於95年 4月25日在新竹縣湖口
    鄉○○街口查扣之第一級毒品海洛因 1包（淨重1.97公克，
    空包裝重0.70公克），業據法務部調查局鑑驗屬實，有該局
    鑑定通知書 2紙在卷可稽（見臺灣苗栗地方法院檢察署95年
    度毒偵字第 757號偵查卷第2宗第5頁；臺灣新竹地方法院檢
    察署95年度毒偵字第989號偵查卷宗影印本第8頁）。復有前
    揭先後經警查獲之被告所有供施用第一級毒品海洛因器物計
    注射針筒 3支、針筒推進器1支、塑膠鏟1支及包裝過第一級
    毒品海洛因之塑膠袋 3個（其上尚沾有海洛因細微粉末）扣
    案可證。揆之上開事證情況，堪認被告上開自白與事實相符
    。次查被告前於94年 5月間因施用毒品案件，經法院裁定送
    觀察、勒戒後，亦認無繼續施用毒品之傾向，於94年6月1日
    執行完畢釋放之事實，有臺灣高等法院被告前案紀錄表、刑
    案資料查註紀錄表各1份附卷可按，確係於5年內，再犯本案
    施用第一、二級毒品罪無訛。另安非他命與甲基安非他命雖
    均歸類為第二級毒品，但兩者係屬不同之化合物。本案被告
    經採驗其尿液結果，既呈甲基安非他命反應，顯認被告係施
    用第二級毒品甲基安非他命，而非安非他命無訛，起訴書載
    稱「安非他命」，容有疏誤。綜上所述，本案被告犯行之事
    證明確，足以認定，自應依法論科。
二、按行為後法律有變更者，適用行為時之法律，但行為後之法
    律有利於行為人者，適用最有利於行為人之法律，現行刑法
    第 2條第1項定有明文。此條規定乃與刑法第1條罪刑法定主
    義契合，而貫徹法律禁止溯及既往原則，係規範行為後法律
    變更所生新舊法律比較適用之準據法，是刑法第 2條本身雖
    經修正，但刑法第 2條既屬適用法律之準據法，本身尚無比
    較新舊法之問題，應一律適用裁判時之現行刑法第 2條規定
    以決定適用之刑罰法律。刑法修正之比較新舊法，應就罪刑
    有關之共犯、未遂犯、想像競合犯、牽連犯、連續犯、結合
    犯，以及累犯加重、自首減輕暨其他法定加減原因（如身分
    加減）與加減例等一切情形，本於統一性及整體性原則，綜
    其全部罪刑之結果而為比較，亦有最高法院95年度第 8次刑
    事庭會議決議可資參照。查被告行為後，部分刑法修正條文
    業於94年2月2日公布，並於95年7月1日施行。是被告行為後
    應適用之相關法律既已有變更，茲就本案適用修正前、後規
    定之結果，說明如次：(一)按刑法第2條第1項所稱之法律，係
    指刑罰所依存的整體法律狀態，故法律有變更應指足以影響
    行為的可罰性與法律效果的法令因修正或廢止而有所變更而
    言。所以刑法法律變更概念，應界定在法律規定的改變，足
    以影響刑罰權判斷者而言，刑法總則的變更，自然會影響到
    個別犯罪的成立，乃至於法律效果的結構，自屬法律變更，
    應為新舊法之比較。(二)修正後刑法業已刪除原刑法第56條之
    連續犯規定，則被告所為之數犯罪行為，除法理上合於接續
    犯、包括一罪之情形，仍可認為構成單一犯罪外，即應依刑
    法第51條之規定分論併罰，此刪除雖非犯罪構成要件之變更
    ，但顯已影響行為人刑罰之法律效果，自屬法律有變更。本
    案被告前開各施用第一、二級毒品數次之犯行，如依修正後
    之刑法，皆應依數罪分論併罰，再定其應執行之刑，而依修
    正前之刑法第56條連續犯之規定，則可將數次施用第一、二
    級毒品犯行，各論以一罪，再將二罪所處之刑，定應執行刑
    。經比較新、舊法適用結果，仍應適用被告行為時之法律，
    即修正前刑法而論以連續犯，對於被告較為有利。(三)關於數
    罪併罰定其應執行刑之情形，刑法第51條第 5款已修正為「
    宣告多數有期徒刑者，於各刑中之最長期以上，各刑合併之
    刑期以下，定其刑期。但不得逾三十年」，與修正前規定之
    「宣告多數有期徒刑者，於各刑中之最長期以上，各刑合併
    之刑期以下，定其刑期。但不得逾二十年」之規定相較，自
    以修正前規定之定應執行刑之上限為20年對行為人較為有利
    ，此為影響行為人刑罰之法律效果。是被告行為後法律已有
    所變更，經比較修正前、後刑法第51條第 5款之規定，應依
    刑法第2條第1項前段之規定，適用最有利於被告之修正前刑
    法，而定其應執行之刑。(四)綜上所述，本案經適用修正前、
    後刑法相關規定，綜其全部罪刑之比較結果，顯認修正後刑
    法之規定並非較有利於被告，自應一體適用修正前刑法第56
    條、第51條第5款之規定，予以論處。
三、核被告所為，係犯毒品危害防制條例第10條第 1項之施用第
    一級毒品罪及同條第 2項之施用第二級毒品罪。被告為供施
    用而分別持有第一、二級毒品之低度行為，已各為施用之高
    度行為所吸收，均不另論罪。被告先後多次施用第一、二級
    毒品犯行，皆時間緊接、各觸犯構成要件相同之罪名，均係
    基於概括犯意反覆為之，應分別依修正前刑法第56條連續犯
    之規定論以一罪，並加重其刑。原審檢察官雖僅就被告於94
    年6月底起，迄同年7月18日某時許之施用第一級毒品多次及
    於94年8月2日採尿前96小時內某時之施用第二級毒品 1次犯
    行起訴，惟上開非原起訴書所載之其他施用第一、二級毒品
    犯行，經核各與已起訴經認定成立施用第一、二級毒品罪責
    部分，具有修正前刑法第56條規定之連續犯關係，屬於裁判
    上一罪，為起訴效力所及，基於審判不可分原則，本院應併
    予審理。被告所犯上開施用第一級毒品罪及施用第二級毒品
    間，犯意各別，犯罪構成要件互殊，應分論併罰。
四、原審認被告施用第一、二級毒品犯行之事證明確，予以論罪
    科刑，固非無見，惟本案被告係施用第二級毒品甲基安非他
    命，而非安非他命，已如前述，原審判決載稱「安非他命」
    ，自有疏誤。又臺灣新竹地方法院檢察署移送併案審理之施
    用第一、二級毒品犯行部分事實（95年度毒偵字第804、989
    號），為原起訴效力所及，原審不及審酌併予判決，亦有未
    洽。原判決既有上開可議之處，被告上訴指摘原判決不當，
    為有理由，自應由本院將原判決撤銷改判。按施用毒品，除
    損害個人健康外，尚且連累其家庭及其他親友之正常生活，
    自不能單純視為自戕行為，實已衍生危害家庭及社會之不利
    後果，自應課以相當之罪責，始符合毒品危害防制條例之立
    法意旨。爰審酌被告之素行，本案施用毒品之情節、犯後之
    態度等一切情狀，量處如主文第 2項所示之刑，並定應執行
    刑有期徒刑1年4月。上揭扣案之海洛因 2包係屬第一級毒品
    ，而各該包裝之塑膠袋 2個及另包裝過第一級毒品海洛因之
    塑膠袋 3個，因其上所沾之海洛因細微粉末均無從徹底析離
    ，併依毒品危害防制條例第18條第 1項前段之規定，宣告沒
    收銷燬之。至於注射針筒 3支、針筒推進器1支及塑膠鏟1支
    ，均係被告所有，供犯本案施用第一級毒品罪所用之物，業
    據其供明在卷，均依刑法第38條第1項第2款規定諭知沒收。
據上論斷，應依刑事訴訟法第369條第1項前段、第364條，第299
條第1項前段，毒品危害防制條例第10條、第18條第1項前段，刑
法第2條第1項前段、第11條前段、第38條第1項第2款、修正前刑
法第56條、第51條第5款，判決如主文。
本案經檢察官乙○○到庭執行職務。
中　　華　　民　　國　　96　　年　　2 　　月　　27　　日
          刑事第三庭    審判長法　官  王  增  瑜
                              法　官  廖  柏  基
                              法　官  蔡  紹  良
上列正本證明與原本無異。
施用第一級毒品部分，得上訴。
施用第二級毒品部分，不得上訴。
如不服本判決應於收受送達後十日內向本院提出上訴書狀，其未
敘述上訴之理由者並得於提起上訴後十日內向本院補提理由書（
均須按他造當事人之人數附繕本）。
                              書記官  巫  丞  晏
中　　華　　民　　國　　96　　年　　3 　　月　 　1　　日
附錄論罪科刑法條：毒品危害防制條例第10條
施用第一級毒品者，處 6 月以上 5 年以下有期徒刑。
施用第二級毒品者，處 3 年以下有期徒刑。
